臺灣高等法院刑事判決
109年度上訴字第2471號
上  訴  人  
即  被  告  羅名皓


選任辯護人  閻道至律師(法扶律師)  
            陳禹竹律師                          
上列上訴人因違反毒品危害防制條例等案件，不服臺灣臺北地方
法院109年度訴字第162號，中華民國109年5月26日第一審判決（
起訴案號：臺灣臺北地方檢察署108年度偵字第29302號，109年
度偵字第3820、4088號），提起上訴，本院判決如下：
    主  文
原判決撤銷。
羅名皓共同運輸第三級毒品未遂，處有期徒刑壹年陸月。扣案如
附表所示之物均沒收。
    犯罪事實
一、緣綽號「邱哥」之邱彥綸、綽號「猴哥」及「AAI陳杉」之
    陳政陞與綽號「CHEN JING HANG」之成年男子等人，共同謀
    議將第三級毒品且同為管制進口物品之愷他命，自馬來西亞
    私運輸入臺灣地區，由「CHEN JING HANG」於民國108年11
    月間，將附表編號1所示8包愷他命，藏放在如編號2所示之
    平板電腦內，再由陳政陞委由經營國際承攬運輸之新捷國際
    物流有限公司（下稱新捷公司）負責人何正德，由不知情之
    何正德填寫個案委託書，以「CHEN JING HANG」為寄件人、
    臺北市○○區○○○路000巷00號1樓即新捷公司辦公處所為收件
    地址後，將相關證件資料交由不知情之物流公司人員，轉交
    予不知情之荷蘭商天遞股份有限公司臺灣分公司TNT （下稱
    TNT），由TNT將上開藏放愷他命之平板電腦，於108年11月2
    8日上午3時55分許，自馬來西亞私運輸入臺灣地區並向海關
    申報（進口報單號碼：CR//08/376/67439號；主提單號碼：
    000-00000000號；分提單號碼：000000000 、000000000、0
    00000000 號）。邱彥綸、陳政陞查知上開貨物業已運抵，
    將由TNT送往新捷公司，但尚有稅金待支付，因陳政陞前有
    向源陞物流有限公司（下稱源陞公司）購買平板電腦出口至
    馬來西亞之故，遂央請源陞公司不知情之負責人羅瑞緯代付
    稅金領貨，羅瑞緯應允會指示不知情之靠行司機曾郁新，於
    同年12月2日左右至新捷公司付稅取貨後，邱彥綸即與羅名
    皓持用附表編號3所示手機門號聯繫碰面，邱彥綸、陳政陞
    告知羅名皓上開業已由國外私運輸入藏有愷他命之平版電腦
    ，委其出面代為取貨，並將貨物送往指定處所，羅名皓明知
    愷他命係第三級毒品，且該愷他命係自國外私運入境，亦屬
    走私物品，因貪圖報酬而應允擔任取貨載運輸送之工作，遂
    與邱彥綸、陳政陞、綽號「CHEN JING HANG」等人共同基於
    運輸第三級毒品、運送走私物品之犯意聯絡，由邱彥綸交付
    附表編號4所示儲存與曾郁新聯繫方式之手機，由羅名皓與
    曾郁新聯繫後，相約於108年12月4日凌晨0時20分許，在桃
    園市○○區○○路○段000號某便利超商前領貨。因上開夾藏愷他
    命之平版電腦入境後，即為財政部關務署臺北關查緝人員發
    覺有異予以扣押，經會同法務部調查局臺北市調查處（下稱
    臺北市調處）檢驗，發現夾藏上開愷他命，故在曾郁新前來
    代付稅金領貨時，掌握羅名皓與之約定領貨之時間、地點，
    待羅名皓搭載不知情之司機蔡佳霖駕駛車牌號碼000-00號營
    業用小客車前來，向曾郁新領取上開藏放愷他命之平板電腦
    ，於甫置放在該營業用小客車後座、關閉車門尚未起運離開
    現場之際，即遭埋伏之員警當場逮捕而未遂，羅名皓被查獲
    ，即於偵查及審理時自白犯罪，並供出其載運輸送毒品來源
    之邱彥綸、陳政陞等人，檢察官因而據以追訴陳政陞上開犯
    罪（臺灣臺北地方檢察署109年度偵字第14228號起訴書，邱
    彥綸則通緝中），而查悉上情。　　
二、案經臺北市政府警察局南港分局、臺北市調處報告臺灣臺北
    地方檢察署檢察官偵查後起訴。　　
    理  由
一、證據能力部分：下列援引為本件犯罪事實之證據，就上訴人
    即被告羅名皓之自白，被告並未爭執其陳述之任意性（見本
    院卷第93、142頁），且又有其他事證足以補強此等自白確
    屬真實可信，自有證據能力。次按刑事訴訟法第159條之5立
    法意旨，在於確認當事人對於傳聞證據有處分權，得放棄反
    對詰問權，同意或擬制同意傳聞證據可作為證據，屬於證據
    傳聞性之解除行為，如法院認為適當，不論該傳聞證據是否
    具備刑事訴訟法第159條之1至第159條之4所定情形，均容許
    作為證據，不以未具備刑事訴訟法第159 條之1至第159條之
    4 所定情形為前提。此揆諸「若當事人於審判程序表明同意
    該等傳聞證據可作為證據，基於證據資料愈豐富，愈有助於
    真實發見之理念，此時，法院自可承認該傳聞證據之證據能
    力」立法意旨，係採擴大適用之立場。蓋不論是否第159條
    之1至第159條之4所定情形，抑當事人之同意，均係傳聞之
    例外，俱得為證據，僅因我國尚非採澈底之當事人進行主義
    ，故而附加「適當性」之限制而已，可知其適用並不以「不
    符前四條之規定」為要件（最高法院104年度第3次刑事庭會
    議決議意旨參照）。本判決所引用其餘供述或非供述證據之
    證據能力，檢察官、被告及其辯護人於言詞辯論終結前均未
    爭執其證據能力，（見本院卷第86至92、134至141頁），本
    院審酌上開證據調查製作時之情況，並無違法不當之情事，
    認以之作為證據應屬適當，揆諸前揭說明，自均具有證據能
    力。
二、上開犯罪事實，迭據被告於警詢、偵查、原審及本院審理時
    自白不諱（見108年度偵字第29302號卷第7、8、9至15、71
    至75、177至181、235至238、255至260頁，原審108年度聲
    羈字第409號卷第29至33頁，原審卷第61至67、109至119、3
    31至348頁，本院卷第85、145頁）。上開夾藏愷他命之平版
    電腦自馬來西亞私運輸入臺灣地區之過程，亦分經何正德、
    羅瑞緯於警詢及偵查中陳述在卷（見108年度他字第12572號
    卷第153至155、189至195頁，108年度偵字第29302號卷第11
    9至123、157至161頁），並有財政部關務署臺北關扣押貨物
    收據及搜索筆錄、進口報單（報單號碼：CR/08/376/67439 
    ）、個案委任書、何正德與陳政陞之通訊軟體微信對話紀錄
    翻拍照片、陳政陞出具予新捷公司計價單、新捷公司出具之
    請款單、臺北市調處搜索扣押筆錄暨扣押物品目錄表等附卷
    可稽（見108年度他字第12572號卷第5至17、21、23、115、
    117、119、129頁）。而夾藏愷他命之平版電腦運抵後，是
    由被告前來取貨，被告有與曾郁新聯繫相約，並於前來取貨
    時遭查獲，亦分據曾郁新、蔡佳霖於警詢中陳述屬實（見10
    9年度偵字第3820號卷第21至23、25至27頁），並有附表編
    號1、2所示夾藏物品之平版電腦，以及編號3、4所示前揭聯
    繫用之行動電話等物扣案可資佐證，夾藏之物品經送檢驗結
    果，確實檢出第三級毒品愷他命成分，有法務部調查局108 
    年12月11日調科壹字第10823214940號鑑定書可按（見109年
    度偵字第3820號卷第51頁）。按愷他命為毒品危害防制條例
    所規範之第三級毒品，且屬行政院依懲治走私條例第2條第3
    項所公告之「管制物品管制品項及管制方式」命令第1項第3
    款規定之管制進口物品，邱彥綸、陳政陞、「CHEN JING HA
    NG」等人以前揭方式將夾藏愷他命之平版電腦私運輸入臺灣
    地區，該愷他命自屬懲治走私條例第2條第1項規範之走私物
    品。而被告前因運輸第二級毒品案件，經法院判處有期徒刑
    3年8月確定，本件行為時是在該案假釋出監期間，有本院被
    告前案紀錄表可按。則被告既知悉本件夾藏愷他命之平版電
    腦係自國外進口，當然知悉受託載運輸送之物品係第三級毒
    品，且同為走私物品，竟仍允諾出面聯繫取貨並搭車前來，
    顯已著手為國內運送之運輸第三級毒品、運送走私物品犯罪
    行為之實行，惟因本案為調查人員掌控之中，以致運輸、運
    送行為不能完成而未遂。綜上各情，足以佐證被告之任意性
    自白確與事實相符，從而本件事證明確，應依法論科。
三、查被告行為後，毒品危害防制條例於109年1月15日修正，同
    年7月15日生效施行，本次修正理由係考量製造、運輸、販
    賣毒品所獲取之高利潤係驅使不法之徒前仆後繼從事該等行
    為之重要原因，是除透過刑法沒收新制擴大沒收範圍以澈底
    剝奪其犯罪所得外，如提高對該等行為所科之罰金，進一步
    增加其犯罪成本，更能有效達到防制毒品擴散之目的，爰修
    正提高罰金刑，故比較修正前、後規定之結果，自以修正前
    之規定較為有利，依刑法第2條第1項前段之規定，應適用行
    為時即修正前毒品危害防制條例第4條第3項之規定。是核被
    告上開所為，係犯修正前毒品危害防制條例第4條第6項、第
    3項之運輸第三級毒品未遂罪及懲治走私條例第3條第2項、
    第1項之運送走私物品未遂罪。檢察官起訴書認被告於國內
    運輸毒品、運送走私物品部分，係犯毒品危害防制條例第4
    條第3項之運輸第三級毒品罪及懲治走私條例第2條第1項之
    私運管制物品進口罪，按上說明，尚有未合，惟其基本社會
    事實同一，本院於審理時告知此部分所涉罪名，經當事人及
    辯護人為辯論後（見本院卷第133頁），爰就所犯懲治走私
    條例部分變更起訴法條，至於運輸第三級毒品部分，係由既
    遂而改認僅成立未遂，並無起訴法條之變更（被告被訴與邱
    彥綸、陳政陞、「CHEN JING HANG」等人共同將夾藏愷他命
    平版電腦自馬來西亞私運輸入臺灣地區部分，詳後不另為無
    罪諭知所述）。本案愷他命純質淨重已達20公克以上，是運
    輸第三級毒品前持有之低度行為應為運輸之高度行為所吸收
    ，不另論罪。被告與邱彥綸、陳政陞、「CHEN JING HANG」
    等人就運輸第三級毒品未遂及運送走私物品未遂行為間，分
    別有直接或間接之犯意聯絡及行為分擔，為共同正犯。前揭
    利用不知情之相關運送人員載運輸送，為間接正犯。被告以
    一行為觸犯前開運輸第三級毒品未遂及運送走私物品未遂等
    罪，為想像競合犯，應依刑法第55條前段之規定，從一重依
    運輸第三級毒品未遂罪處斷。查，被告於偵查中及審理中均
    自白犯罪，已如前述，應依毒品危害防制條例第17條第2項
    之規定，減輕其刑。被告已著手於起運毒品之行為然未能完
    成，為未遂犯，爰依刑法第25條第2項之規定，按既遂犯之
    刑減輕之。被告遭查獲到案後，即供出其載運輸送毒品來源
    為綽號「邱哥」之邱彥綸、綽號「猴哥」及「AAI 陳杉」之
    陳政陞等人，邱彥綸未到案經通緝中，但檢察官依被告之供
    述據以起訴陳政陞上開犯罪等情，有臺北市政府警察局南港
    分局109年8月16日函、臺北地方檢察署109年8月19日函及該
    案起訴書可按（見本院卷第107至115），應依毒品危害防制
    條例第17條第1項之規定，減輕其刑。被告有如前述遞減輕
    事由，依刑法第71條第2項、第70條等規定，先依較少之數
    減輕後遞減之。　　　　
四、原審認為被告事證明確，據以論科，固非無見。惟被告有如
    前述供出其載運輸送毒品來源使檢察官據以追訴之減刑事由
    ，且被告行為後修正之毒品危害防制有關運輸第三級毒品毒
    品罪業已生效施行，此均為原審未及比較及審酌事由，即有
    未合。是被告以其有毒品危害防制條例第17條第1項之減刑
    事由，指謫原審判決不當為有理由，應予撤銷改判。爰以行
    為人之責任為基礎，審酌被告有如前述運輸第二級毒品前案
    經判處罪刑確定，本件是該案假釋期間內所犯，且被告為謀
    一己私利，不知警惕參與前揭載運輸送愷他命行為，且愷他
    命驗前淨重達1,391.25公克、純質淨重亦達1,154.32公克，
    數量非微，所為助長毒品散布，直接戕害國民身心健康，對
    社會風氣、治安有相當危害，本應嚴予非難，但念及本案尚
    未實際起運、流入市面前旋遭查獲，對社會實際所生損害有
    所限度，且被告始終坦承犯罪，偵查中更積極配合檢警追緝
    其所載運輸送毒品之來源，兼衡其於原審審理中自承為高中
    肄業之智識程度、案發時擔任便當店外送員工，月薪新臺幣
    （下同）2萬5,000元，別無親屬同住或扶養等一切情狀，量
    處如主文第2項所示之刑。扣案如附表編號1所示之物檢出愷
    他命成分，為違禁物，連同外包裝袋，均應依刑法第38條第
    1項規定沒收，編號2所示之平板電腦，係作為藏匿愷他命運
    送之用，編號3手機，為被告所有與邱彥綸、陳政陞聯繫會
    面之用，編號4手機則是邱彥綸交與被告供聯繫取貨之用，
    且均為被告前來取貨時扣案，可認在被告管領之下，應依毒
    品危害防制條例第19條第1項規定沒收之。另被告雖供稱將
    可獲得1萬元酬勞、其在想若為高價物品可以黑吃黑云云，
    但因本案尚未起運即遭查獲，難認其有實際犯罪所得，自無
    從就此宣告沒收，附此說明。　　
五、檢察官起訴書認為邱彥綸、陳政陞、「CHEN JING HANG」等
    人前揭將藏放愷他命之平版電腦自馬來西亞私運輸入臺灣地
    區，被告就此部分亦共犯運輸第三級毒品罪、私運管制物品
    進口罪。然依被告於警詢、偵查及審理時所述，其主觀上僅
    認知是就已經自國外進入臺灣地區之貨品，代為出面收受並
    負責國內地區之載運輸送，是就邱彥綸、陳政陞、「CHEN J
    ING HANG」等人先前自國外輸入國內之運輸第三級毒品、私
    運管制物品進口等行為，被告並未自白有共犯情事。又依何
    正德、羅瑞緯等人於警詢及偵查中所述上開受託自馬來西亞
    運輸物品進入臺灣地方之過程，以及前揭卷附物品運輸入境
    之相關文書資料，也均未能證明被告此過程有何共同參與之
    情。參以原審勘驗被告遭查獲時持用之編號3、4手機結果，
    編號3手機中被告與邱彥綸間僅以微信通訊軟體語音通話聯
    繫，最早紀錄停留在108年12月3日晚上11時58分許，此為本
    案愷他命貨物業已入境後之聯繫，而編號4手機安裝之通訊
    軟體、手機設定檔案中，則無與被告間聯繫之跡象（見原審
    卷第112至113 、135至199頁）。是依卷內客觀事證，既無
    從認定被告就邱彥綸、陳政陞、「CHEN JING HANG」等人先
    前自國外輸入國內之運輸第三級毒品、私運管制物品進口等
    行為有何共同參與之情，而依被告所供述，其僅係代為出面
    收貨並負責國內地區之載運輸送行為，亦難認其主觀上有將
    邱彥綸、陳政陞、「CHEN JING HANG」等人先前國外輸入國
    內之運輸第三級毒品、私運管制物品進口行為視為自己行為
    之意思。是檢察官此部分所指之共犯事實尚屬不能證明，因
    檢察官起訴書就此部分認與上開起訴後經本院認定有罪部分
    間有實質上、裁判上一罪之關係，爰不另為無罪諭知。　
據上論斷，應依刑事訴訟法第369條第1項前段、第364條、第299
條第1項前段、第300條，判決如主文。
本案經檢察官楊舒雯提起公訴，被告提起上訴，檢察官許祥珍到
庭執行職務。　　　　
中　　華　　民　　國　　109 　年　　10　　月　　21　　日
                  刑事第十四庭  審判長法　官  黃斯偉
                                      法　官  黎惠萍
                                      法　官  許泰誠
以上正本證明與原本無異。　　　　　　　　　　　　　
如不服本判決，應於收受送達後20日內向本院提出上訴書狀，其
未敘述上訴之理由者並得於提起上訴後20日內向本院補提理由書
（均須按他造當事人之人數附繕本）「切勿逕送上級法院」。
                                      書記官 朱子勻  
中　　華　　民　　國　　109 　年　　10　　月　　21　　日
附錄：本案論罪科刑法條全文
修正前毒品危害防制條例第4條
製造、運輸、販賣第一級毒品者，處死刑或無期徒刑；處無期徒
刑者，得併科新臺幣二千萬元以下罰金。
製造、運輸、販賣第二級毒品者，處無期徒刑或七年以上有期徒
刑，得併科新臺幣一千萬元以下罰金。
製造、運輸、販賣第三級毒品者，處七年以上有期徒刑，得併科
新臺幣七百萬元以下罰金。
製造、運輸、販賣第四級毒品者，處五年以上十二年以下有期徒
刑，得併科新臺幣三百萬元以下罰金。
製造、運輸、販賣專供製造或施用毒品之器具者，處一年以上七
年以下有期徒刑，得併科新臺幣一百萬元以下罰金。
前五項之未遂犯罰之。

懲治走私條例第3條
運送、銷售或藏匿前條第1項之走私物品者，處5年以下有期徒刑
、拘役或科或併科新臺幣150萬元以下罰金。
前項之未遂犯罰之。

附表
編號        扣案物品及數量             鑑定方法         鑑定結果              鑑定書及備註            沒收與否    １                 結晶檢品共8包（驗前淨重1391.25公克，驗餘淨重1389.23公克，空包裝總重105.48公克，純度82.97%，純質淨重1154.32公克；均含無法析離之外包裝袋）                        化學呈色法 氣相層析質譜法 第三級毒品愷他命                                                                                       法務部調查局108年12月11日調科壹字第10823214940 號鑑定書（本院109年度保字第1566號編號4）                沒收（違禁物）                                                                             ２      24吋平板電腦3臺            （提單編號各為：000000000、000000000、000000000）          無                                      無                                                  （本院109年度保字第1566號編號1）                                           沒收（被告受託載運輸送犯罪所用之物）            ３       IPHONE7黑色手機1支（含SIM卡1張）                                                                        無                                                   無                                                                   手機門號：0000000000號      IMEI碼：000000000000000號  （本院109年度保字第1566號編號3）                沒收（被告所有且供本案犯罪所用之物）                           ４      IPHONE6S香檳金色手機1支（含SIM卡1張）                                                                        無                                                   無                                                                   手機門號：0000000000號      IMEI碼：000000000000000號  （本院109年度保字第1566號編號2）                沒收（被告自邱彥綸處取得供本案聯繫取貨所用之物）